【裁判字號】    97,易,4059
【裁判日期】    980112
【裁判案由】    毒品危害防制條例
【裁判全文】
臺灣臺中地方法院刑事判決              97年度易字第4059號
公  訴  人  臺灣臺中地方法院檢察署檢察官
被      告  丙○○
上列被告因違反毒品危害防制條例案件，經檢察官提起公訴（九
十七年度偵字第一八三三二號），本院判決如下：
    主  文
丙○○無罪。
    理  由
一、公訴意旨略以：被告丙○○在不詳地點，向不詳之人，取得
    第一級毒品海洛因一包（驗餘淨重○‧一二八九公克）及第
    二級毒品甲基安非他命二包（其中一包送驗時已呈水狀殘渣
    而未驗取重量，另一包驗餘淨重○‧○一二九公克），而持
    有第一級毒品海洛因及第二級毒品甲基安非他命。嗣其於同
    年七月十六日晚上七時四十五分許，乘坐不知情之乙○○駕
    駛之車牌號碼一一七－ＥＮ號營業小客車，行經臺中市○區
    ○○路一六○巷七之一號前時，因行跡可疑，為警攔查，當
    場在被告乘坐之副駕駛座之腳踏墊下，查獲上開海洛因一包
    及甲基安非他命二包，因認被告涉犯毒品危害防制條例第十
    一條第一項、第二項之持有第一、二級毒品罪嫌云云。
二、按犯罪事實應依證據認定之，無證據不得認定其犯罪事實；
    又不能證明被告犯罪者，應諭知無罪之判決，刑事訴訟法第
    一百五十四條第二項、第三百零一條第一項分別定有明文。
    次按認定不利於被告之事實，須依積極證據，苟積極證據不
    足為不利於被告事實之認定時，即應為有利於被告之認定，
    更不必有何有利之證據；又事實之認定，應憑證據，如未能
    發現相當證據，或證據不足以證明，自不能以推測或擬制之
    方法，以為裁判之基礎，最高法院分別著有三十年上字第八
    一六號、四十年臺上字第八六號判例可資參照。
三、公訴人認被告涉有持有第一、二級毒品犯行，無非係以上開
    扣案之毒品，均係在被告之座位腳踏墊之下方發現，為被告
    所自承在卷，並有現場照片附卷可證，又毒品交易價格不斐
    ，衡情一般人自無隨意棄置之理，該查獲之毒品既放置在被
    告座位腳踏墊下，應係被告為躲避警方查緝而丟置該處等情
    ，為其所憑之論據。訊據被告堅詞否認有何持有第一、二級
    毒品犯行，陳稱：查扣之第一、二級毒品非伊所持有，伊不
    知座位腳踏墊下方有扣案之第一、二級毒品等語。
四、經查：
  (一)證人甲○○即本案查獲員警於本院審理時證稱：當天接獲同
    仁通知臺中市○○路附近有一輛計程車內有可疑人士疑似有
    毒品交易，伊跟另一同事吳俊霖馬上趕到現場，發現可疑計
    程車，車號不記得，伊靠近駕駛座，當時伊穿便服，有出示
    證件給當事人看，請他們下車，讓伊盤查，他們有下車，當
    時車上有乙○○、被告在車上，乙○○坐在駕駛座，被告坐
    在副駕駛座，當時他們看到伊時，神色驚訝、驚慌，乙○○
    沒有馬上下來，說他們坐在這邊聊天，有什麼事情，伊請他
    們下車盤查，他才下車，伊沒有對被告講話，後來在他們身
    上沒有查獲東西，伊有問乙○○說接到通報說這裡有毒品交
    易，乙○○說沒有，他們只是在這裡等人聊天，伊同事吳俊
    霖在副駕駛座腳踏墊下面搜到一包毒品，內有一包小海洛因
    ，二小包安非他命，伊有問他們這包毒品誰放的，他們都說
    不知道等語（參見本院卷第三四頁至三五頁），足見證人甲○○於查獲扣案毒品時，並不知毒品為何人所有，且被告及
    乙○○均否認扣案之第一、二級毒品為渠等所有，尚難僅以
    扣案之第一、二級毒品在前揭計程車副駕駛座腳踏墊下查獲
    ，而被告坐在副駕駛座上，即率爾認定係被告所持有。
  (二)證人甲○○於本院審理時證稱：「（問：在查獲當時，你有
    無看到被告有丟棄毒品，將毒品藏到腳踏墊下的動作？）當
    時計程車玻璃是暗的，可以看到有二人坐在裡面。」、「（
    問：有無看到被告在車內有無彎腰動作？）沒有。」、「（
    問：你去盤查時，車窗是關著的嗎？）是，我以手敲車窗玻
    璃，駕駛座這邊車窗就馬上搖下來。」、「（問：你去盤查
    時，你是隱蔽行蹤，還是直接走到計程車？）當時是從計程
    車後面過去。」、「（問：你跟你的同事二人都穿便衣？）
    是。」（同上卷第三五頁背面），則證人甲○○與其同事當
    時身著便衣，從前揭計程車後方走至前車窗處時，被告應無
    法立即得知警方正欲接近盤查；且證人甲○○敲車窗時，乙○○馬上將車窗搖下，證人甲○○並未發現被告有彎腰藏匿
    扣案之第一、二級毒品之動作，是公訴人認扣案之第一、二
    級毒品係被告為躲避警方查緝而丟置在前揭計程車副駕駛座
    腳踏墊下云云，顯係臆測之詞，要無所據。
  (三)證人乙○○於本院審理時證稱：當天被告下班約下午五、六
    時許，伊到被告家，載被告去八○三醫院喝美沙冬，之後伊
    跟被告說和朋友約在精武路與進德路附近還錢，因時間還沒
    有到，就和被告在車上聊天等伊朋友等語（參見本院卷第五
    八頁背面、第五九頁），又證稱：被告上車之後，並有單獨
    留在車上，伊與被告一起上車，一起下車，伊沒有看到被告
    彎腰將東西放在副駕駛座之腳踏壁上等語（同上卷第五九頁
    ），是並無證據可資證明被告在警方盤查前即已將扣案之第
    一、二級毒品放在前揭計程車副駕駛座腳踏墊下，且前揭計
    程車又非被告所有或長期使用，實難認定扣案之第一、二級
    毒品為被告所持有。
  (四)證人甲○○於本院審理時證稱：查獲當時並未對扣案之毒品
    進行採集指紋之動作，且現在可能已經採集不到指紋，因為
    在警局有檢驗毒品的動作，警察有接觸到毒品外包裝，所以
    可能採集不到等語（參見本院卷第三六頁），則警方明知扣
    案之第一、二級毒品持有人所有爭議，竟未對扣案之第一、
    二級毒品進行採集指紋之科學鑑驗，致使本件無足夠證據認
    定扣案之第一、二級毒品為何人所持有，實無法為被告有罪
    之論斷。
五、綜上所述，本件尚乏積極證據足資證明被告確有持有第一、
    二級毒品之犯行，且未達通常一般之人均不致於有所懷疑，
    而得確信其為真實之程度，揆諸前揭條文及判例意旨，尚難
    僅憑推測或擬制之方法，即遽為被告有罪之論斷。此外，本
    院復查無其他積極證據足資認定被告有何公訴人所指之持有
    第一、二毒品犯行，被告之犯罪既屬不能證明，爰依首揭規
    定，應諭知被告無罪之判決。
據上論斷，應依刑事訴訟法第三百零一條第一項，判決如主文。
中    華    民    國    98    年    1     月    12    日
                  刑事第十三庭  法  官  黃裕仁
以上正本證明與原本無異。
如不服本判決應於收受判決後十日內向本院提出上訴書狀，並應
敘述具體理由；其未敘述上訴理由者，應於上訴期間屆滿後二十
日內向本院補提理由書（均須按他造當事人之人數附繕本，切勿
逕送上級法院）。
                                書記官  何惠文
中    華    民    國    98    年    1     月    12    日


司法院資訊處製作；財團法人民間司法改革基金會備份。
